臺灣嘉義地方法院民事裁定
111年度朴訴聲字第1號
聲  請  人  聯邦商業銀行股份有限公司


代  理  人  林鴻聯  


相  對  人  葉賜郎  
            葉尚騰  
上列聲請人與相對人葉賜郎、葉尚騰等間塗銷所有權移轉登記事
件（本院111年度朴簡字第57號），聲請人聲請起訴證明，本院
裁定如下：
    主  文
聲請駁回。
    理  由
一、按訴訟標的基於物權關係，且其權利或標的物之取得、設定
    、喪失或變更，依法應登記者，於事實審言詞辯論終結前，
    原告得聲請受訴法院以裁定許可為訴訟繫屬事實之登記，民
    事訴訟法第254條第5項定有明文。觀諸前開條文於106年6月
    14日修正公布之修正理由第三點「現行條文第五項規定旨在
    藉由將訴訟繫屬事實予以登記之公示方法，使第三人知悉訟
    爭情事，俾阻卻其因信賴登記而善意取得，及避免確定判決
    效力所及之第三人受不測之損害。其所定得聲請發給已起訴
    證明之當事人，係指原告；其訴訟標的宜限於基於物權關係
    者，以免過度影響被告及第三人之權益」可知，依上開法條
    許可訴訟繫屬事實登記者，須該訴訟標的係本於物權關係，
    且該權利或標的物之取得、設定、喪失、變更依法應登記者
    為限。若原告起訴所主張為訴訟標的之權利，其取得、設定
    、喪失或變更無須登記者(例如基於買賣契約所生之債權)，
    縱使原告所請求給付者，為取得、設定、喪失或變更應經登
    記之「標的物」(例如不動產)，仍與上開規定之要件不符，
    自不得依此規定聲請為訴訟繫屬事實之登記。
二、聲請意旨略以：被告葉賜郎向原告申請信用卡，尚欠有本金
    新臺幣(下同)107,482元，嗣後被告葉賜郎將所有嘉義縣○○
    市○○段000地號土地於民國109年6月15日以贈與為由移轉於
    被告葉尚騰。被告葉賜郎移轉上開不動產後，陷於無資力狀
    態，且損害原告權利，原告爰依民法第244條第1項規定，訴
    請撤銷被告葉賜郎、葉尚騰間所為贈與行為及移轉所有權之
    物權行為，並依同條第4項請求被告等將上開不動產所有權
    移轉登記予以塗銷並回復原狀等語。
三、查本件聲請人係依民法第244條第1項、第4項規定聲請撤銷
    相對人間所有權移轉行為及回復原狀，核其權利性質係屬債
    權關係，非物權關係，自無上開民事訴訟法第254條第5項規
    定之適用，揆諸前揭說明，自不應發給已起訴之證明。是聲
    請人聲請起訴證明，於法未合，應予駁回。
四、爰裁定如主文。
中　　華　　民　　國　　111 　年　　6 　　月　　24　　日
                  臺灣嘉義地方法院朴子簡易庭
                                  法　官　陳寶貴
以上正本係照原本作成。
如對本裁定抗告須於裁定送達後10日內向本院提出抗告狀。
中　　華　　民　　國　　111 　年　　6 　　月　　24　　日
                                  書記官  江靜盈